臺灣高雄地方法院刑事判決　　　　　　 96年度簡上字第269號
上　訴　人
即　被　告　甲○○○
上列上訴人因傷害案件，不服本院高雄簡易庭民國96年1 月26日
95年度簡字第6973號第一審簡易判決（聲請簡易判決處刑案號：
臺灣高雄地方法院檢察署95年度偵字第24878 號），提起上訴，
本院判決如下：
    主  文
上訴駁回。
    事  實
一、甲○○○係乙○○兄長之配偶，2 人為2 親等之旁系姻親，
    屬家庭暴力防治法第3 條第4 款規定之家庭成員。乙○○與
    甲○○○於民國95年8 月23日9 時30分許，在高雄市新興區
    ○○○路３４號住處發生口角、爭執，竟各基於傷害他人身
    體之犯意，徒手毆打對方（乙○○毆打甲○○○成傷部分業
    經本院判處拘役20日確定），乙○○因而受有兩上肢多處瘀
    傷及右足踝挫傷等傷害。
二、案經乙○○訴由高雄市政府警察局新興分局報告臺灣高雄地
    方法院檢察署檢察官偵查聲請簡易判決處刑。
    理  由
壹、程序方面
一、證據能力部分：
（一）按被告以外之人，於審判外之言詞或書面陳述，除法律有
      規定者外，不得作為證據；又被告以外之人（包括證人、
      鑑定人、告訴人、被害人及共同被告等）於檢察事務官、
      司法警察官或司法警察調查中所為之陳述，與審判中不符
      時，其先前之陳述具有較可信之特別情況，且為證明犯罪
      事實存否所必要者，得為證據，刑事訴訟法第159 條第1
      項、第159 條之2 分別定有明文。是被告以外之人於司法
      警察（官）調查中所為之陳述，依刑事訴訟法第159 條第
      1 項規定，係屬傳聞證據，原則上無證據能力，惟如該陳
      述與審判中不符時，其先前之陳述具有較可信之特別情況
      ，且為證明犯罪事實存否所必要者，依同法第159 條之2
      規定（即刑事訴訟法第159 條第1 項所指之「除法律有規
      定者外」），始例外認為有證據能力；如該陳述與審判中
      相符時，因該陳述並不符合刑事訴訟法第159 條之2 有關
      傳聞例外之規定，故不得作為認定本案犯罪事實有無之證
      據，此時，當以證人於審判中之陳述作為證據。另所謂「
      前後陳述不符」之要件，應就前後階段之陳述進行整體判
      斷，以決定其間是否具有實質性差異，惟無須針對全部陳
      述作比較，陳述之一部分有不符，亦屬之。又「證明犯罪
      事實之存否所必要」，即使用證據之必要性，係指因無法
      再從同陳述者取得證言，而有利用原陳述之必要性，只要
      認為該陳述是屬於與犯罪事實存否相關之事實，並為證明
      該事實在實質上之必要性即可。而「具有可信之特別情況
      」，係指依陳述時之外部客觀情況而言，足以令人相信該
      陳述是虛偽之危險性不高，必須綜合該陳述是否未受到外
      力影響；陳述人之觀察、記憶、表達是否正確及有無偽證
      之各項因素，而為判斷。經查：證人即告訴人乙○○警詢
      之陳述與審判中相符，依前開說明，應以其審判中所述作
      為證據，其警詢所述應無證據能力。
（二）按被告以外之人於審判外之言詞或書面陳述，除法律有規
      定者外，不得作為證據，刑事訴訟法第159 條固定有明文
      ，惟被告以外之人於審判外之陳述，雖不符同法第159 條
      之1 至之4 規定，而經當事人於審判程序同意作為證據，
      法院審酌該言詞陳述或書面陳述作成時之情況，認為適當
      者，亦得為證據。又當事人、代理人或辯護人於法院調查
      證據時，知有第159 條第1 項不得為證據之情形，而未於
      言詞辯論終結前聲明異議者，視為有前項之同意，此亦據
      同法第159 條之5 規定甚明。查卷附高雄市政府警察局新
      興分局受理各類案件紀錄表、公文交辦單（95年度簡字第
      6973號卷第31、32頁）各1 份，雖均屬被告以外之人於審
      判外之書面陳述，惟上開書面陳述經被告及檢察官於本院
      同意作為證據，本院審酌該等文件之作成，並無非法取得
      之不適當情形，依刑事訴訟法第159 條之5 第1 項，自均
      得作證據。
（三）再卷附告訴人乙○○之高雄市立聯合醫院95年8 月23日診
      斷證明書（警卷第7 頁），係上開醫院因告訴人之請求始
      行製作、出具，並非於例常業務過程中必然、接續不斷製
      作之紀錄文書或證明文書，尚與刑事訴訟法第159 條之4
      第2款 規定不合。惟觀諸前開診斷證明書之內容，係就告
      訴人之病症確經該院專業醫師診療、及該病狀經診斷之結
      果等節為證明，並經上開醫院院長及診斷醫師共同簽、蓋
      章出具，顯係醫師基於其醫療專業，就告訴人之病情診療
      判斷後始行製作，且司法機關隨時可以調取醫師依醫師法
      第12 條 規定所製作，並由醫師執業之醫療機構依醫療法
      第70條規定保存之病歷與之相互核對，若有錯誤，甚易發
      現並糾正，是上開診斷證明書之可信度甚高，屬於可信之
      特別情況下製作之文書，依刑事訴訟法第159 條之4 第3
      款規定，應有證據能力。
二、按刑事訴訟法第242 條第1 項規定：告訴、告發，應以書狀
    或言詞向檢察官或司法警察官為之；其以言詞為之者，應制
    作筆錄。惟所稱應制作筆錄，乃係屬該管公務員之職責，並
    非科以告訴或告發人之義務，且按告訴係法律賦予被害人之
    公權，如告訴人已以言詞向該管公務員表明告訴之意思而履
    行合法之告訴程序，縱為書記官或司法警察人員之該管公務
    員未依法制作筆錄，其告訴仍能發生告訴之效力，自非得以
    公務員之疏失或怠惰，謂其告訴不合法定程式以未經告訴論
    ，而影響告訴人之權益（參照最高法院92年度台非字第66號
    裁判）。是被告上訴理由所稱提出告訴並不拘泥於一定的形
    式，固有所據，惟告訴人乙○○於本案案發當日即95年8 月
    23日至高雄市政府警察局新興分局五福二路派出所僅為報案
    登記備查，而暫不提出告訴，此經原審調查明確（原審固認
    高雄市政府警察局新興分局五福二路派出所，尚未就乙○○
    對被告甲○○○所為之告訴製作筆錄，乙○○於案發當日所
    為之提告，與法定要件不符，難認已合法提出告訴，惟高雄
    市政府警察局新興分局五福二路派出所係因告訴人乙○○於
    95年8 月23日並無明確表示告訴，故未依法製作筆錄，是95
    年8 月23日尚無合法告訴之結果實並無二致），並有高雄市
    政府警察局新興分局96年1 月19日高市警新分偵字第096000
    1108號函，及函附之受理各類案件紀錄表、公文交辦單附卷
    可稽，是告訴人乙○○於95年8 月23日案發當日既尚未提出
    告訴，則縱其當日隨即表示不對被告甲○○○提告，自不生
    撤回告訴之效力，是告訴人乙○○嗣於95年9 月2 日再至高
    雄市政府警察局新興分局五福二路製作筆錄提出本件傷害告
    訴，係於6 個月告訴期間所提之合法告訴無訛，當係合法之
    告訴，是本件既經告訴人乙○○合法提出告訴，其刑事訴追
    之條件即臻完備，合先敘明。
貳、實體部分：
一、訊據被告甲○○○對其曾於上述時、地與告訴人乙○○發生
    爭執等情，固均坦承不諱。惟矢口否認有何傷害犯行，辯稱
    伊與告訴人因公婆的遺照發生爭執，在爭吵過程中，伊僅有
    動手推乙○○，但沒有動手打她。經查：
（一）上揭被告與告訴人間因告訴人父母即被告公婆之遺照問題
      ，乃於上揭時地與告訴人發生理論，並於理論過程中出手
      毆打告訴人，致其因此受有兩上肢多處瘀傷及右足踝挫傷
      等情，業據證人即告訴人乙○○於本院具結後證述：95年
      8 月23日早上9 點多，在高雄市新興區○○○路34號二樓
      的轉角，被告把我父母親的遺照丟在我房間的門口，我追
      問被告，二個人發生爭執，被告就罵我，我叫她跟我道歉
      ，被告就抓著我的頭髮往旋轉梯撞過去，使我撞到牆，跌
      倒在地上，被告又坐在我背上，手抓我的頭髮，我們被拉
      開後，到樓下繼續吵，被告還繼續拉扯我的二支手臂等語
      明確（參本院卷第41頁），復有高雄市立聯合醫院95年8
      月23日診斷證明書1 紙在卷可參（見警卷第7 頁），上開
      診斷書所載乙○○受有兩上肢多處瘀傷及右足踝挫傷之傷
      害，亦與證人乙○○上開所證被告拉扯其手臂、頭髮，使
      其倒地所致之傷勢相符。況被告自警偵訊、原審訊問及本
      院審理時迭次自承於上開時、地曾與告訴人發生口角、爭
      執等語，實確有已有傷害告訴人之動機及可能，且告訴人
      於本院審理時係以具結擔保渠證述之真實性，衡情告訴人
      亦無故為誣陷被告並自陷偽證罪處罰危險之理。從而被告
      確有傷害告訴人之事實，應堪信為真實。
（二）縱上所述，被告上開所辯，顯均係卸責之詞，不足採信，
      本案事證已臻明確，應依法論科。
二、按家庭暴力者，謂家庭成員間實施身體或精神上不法侵害之
    行為；又家庭暴力罪者，謂家庭成員間故意實施家庭暴力行
    為而成立其他法律所規定之犯罪，家庭暴力防治法第2 條第
    1 項、第2 項分別著有明文。本件被告甲○○○係告訴人乙
    ○○兄長之配偶，是渠2 人為2 親等之旁系姻親，屬家庭暴
    力防治法第3 條第4 款規定之家庭成員，而被告傷害告訴人
    ，已屬家庭成員間實施身體上不法侵害之行為，即為家庭暴
    力防治法第2 條第1 項所稱之家庭暴力，且構成刑法上之傷
    害罪，惟因家庭暴力防治法之上開規定並無罰則之規定，是
    以應僅依刑法傷害罪之規定予以論罪科刑，合先敘明。核被
    告所為，係犯刑法第277 條第1 項之普通傷害罪。原審認定
    被告犯行明確，並審酌被告僅因細故與告訴人乙○○發生爭
    執，竟不思以理性方式解決問題，率然互毆而以拳腳相向，
    所為實欠缺法治觀念，且迄今均未能達成和解，又犯後否認
    犯行，復參以告訴人身體因此所受之傷害非嚴重等一切情狀
    ，依刑事訴訟法第449 條第1 項前段、第454 條第2 項，刑
    法第277 條第1 項、第41條第1 項前段，刑法施行法第1 條
    之1 ，判處被告拘役25日，如易科罰金以新臺幣1,000 元折
    算一日，經核其認事用法均無違誤，量刑亦稱妥適。是被告
    猶執前揭情詞指摘原判決不當，一再飾詞狡辯否認犯行，請
    求撤銷原判決，均不足採，是其上訴為無理由，應予駁回。
據上論斷，應依刑事訴訟法第455 條之1 第1 項、第3 項、第36
8 條、第364 條，判決如主文。
本案經檢察官高嘉惠到庭執行職務。
中　　華　　民　　國　　96　　年　　5 　　月　　17　　日
                  刑事第四庭審判長法　官　郭玫利
                                  法  官  陳振嘉
                                  法  官  林意芳
以上正本證明與原本無異。
本判決不得上訴。
中　　華　　民　　國　　96　　年　　5 　　月　　17　　日
　　　　　　　　　　　　　　　　　書記官  曾秀鳳
附錄本判決論罪之法條：
中華民國刑法第277條
傷害人之身體或健康者，處3 年以下有期徒刑、拘役或1 千元以
下罰金。
犯前項之罪因而致人於死者，處無期徒刑或7 年以上有期徒刑；
致重傷者，處3 年以上10年以下有期徒刑。
